---
title: 'Micro-Segmentation Strategy for Big Data Analytics Using a Topic Model'
author: "류성균"
date: '2021 1 11'
output: html_document
editor_options: 
  chunk_output_type: inline
---

```{r setup, include=FALSE}
knitr::opts_chunk$set(echo = TRUE)
```

-   reference

    -   UCI repository : [Online Retail](http://archive.ics.uci.edu/ml/datasets/online+retail)

    -   Datacamp : [**Market Basket Analysis using R**](https://www.datacamp.com/community/tutorials/market-basket-analysis-r)

    -   [토픽모형을 이용한 빅데이터 기반 마이크로 세그멘테이션 방법론 연구(김용대, 정구환, 2016)](http://kostat.go.kr/file_total/ex-1-02.pdf)

# 토픽모형을 이용한 빅데이터 기반 마이크로 세그멘테이션 방법론 연구(김용대, 정구환, 2016)

## 마이크로세그멘테이션

-   정의 : 수천 개 이상의 고 객 세그먼트를 구축하는 작업

-   등장 배경 :

    -   고객세분화를 통하여 각 기업은 수십 개의 세그먼트로 고객을 나눠 고객 맞춤형 관리를 수행함.
    -   하지만 최근에 목격되는 고객 니즈의 다양화와 빠른 변화로 인해 보다 세분화된 고객 분류를 통하여 효과적인 마케팅의 필요성이 절실히 요구됨.

-   기존 세그멘티이션과 차이점

    -   기존 군집분석 방법으로는 분산이 작은 여러 개의 군집을 식별하지 못하고 큰 묶음으로 간주.

-   토픽모형, LDA(Latent Dirichlet Allocation)

    -   토픽모형의 개념

        -   문서를 출현하는 단어의 빈도를 기반으로 분류하기 위하여 개발된 분석방법이다.

        -   토픽모형에서의 토픽은 군집분석에서의 세그먼트와 같은 개념

        -   토픽모형을 고객 구매이력 빅데이터에 적용할 때에는 고객은 문서에, 고객이 구매한 상품은 문서가 포함한 단어에 대응된다.

    -   토픽모형의 특징

        -   하나의 문서가 여러 개의 토픽을 가질 수 있음. 즉, 토픽모형을 이용한 고객 세그멘테이션에서는 한 고객이 여러 개의 세그먼트에 할당될 수 있는 다중 멤버십(multi-membership)이라는 특징이 있어 수십 개의 토픽으로 수만 개의 마이크로 세그먼트를 생성하는 것 가능.

        -   다항분포에 기반한 확률모형에 의해 토픽 할당이 이루어져 기존 거리기반 군집분석에서 필요로 하는 거리를 정의하지 않아도 됨.

# UCI Online Retail 데이터를 활용한 마이크로 세그멘테이션 구현

## Data Description

#### **Dataset Description**

-   **Number of Rows:**541,909

-   **Number of Attributes:**08

##### Attribute Information

-   InvoiceNo: Invoice number. Nominal, a 6-digit integral number uniquely assigned to each transaction. If this code starts with letter 'c', it indicates a cancellation. +StockCode: Product (item) code. Nominal, a 5-digit integral number uniquely assigned to each distinct product.

-   Description: Product (item) name. Nominal.

-   Quantity: The quantities of each product (item) per transaction. Numeric.

-   InvoiceDate: Invoice Date and time. Numeric, the day and time when each transaction was generated. Example from dataset: 12/1/2010 8:26

-   UnitPrice: Unit price. Numeric, Product price per unit in sterling.

-   CustomerID: Customer number. Nominal, a 5-digit integral number uniquely assigned to each customer.

-   Country: Country name. Nominal, the name of the country where each customer resides.

※ 데이터 기간 : 2010-12-01\~2011-12-09

## 사용 패키지

-> 필요시 전처리 이후인 chunk 7으로 가도 됨

```{r}
library(tidyverse)
library(readxl)
library(knitr)
library(ggplot2)
library(here)
library(lda)
library(tictoc)
library(magrittr)
library(dplyr)

```

## 데이터 읽기 & 전처리

```{r}
# read excel into R dataframe
tic("read file") # 8.83 sec
retail <- read_excel(here('data/online_retail/Online Retail.xlsx'))
toc()

# complete.cases(data) will return a logical vector indicating which rows have no missing value Then use the vector to get only rows that are complete using retail[,].
retail <- retail[complete.cases(retail),]

# Converts character data to date. Store InvoiceDate as date in new variable
retail$Date <- as.Date(retail$InvoiceDate)
# Extract time from InvoiceDate and store in another variable
TransTime <- format(retail$InvoiceDate, "%H:%M:%S")
# Convert and edit InvoiceNo into numeric
retail$InvoiceNo <- as.numeric(as.character(retail$InvoiceNo))

retail <- cbind(retail, TransTime)

retail %>% glimpse()
```

### 데이터 축소 - 3885개 품목 중 상위 500개만 사용(전체 구매량의 65%)

```{r}
retail %>% dim() # 406,829     10
```

```{r}
retail500 <- retail %>% 
  select(Description, Quantity) %>% 
  dplyr::group_by(Description) %>% 
  dplyr::summarize(total = sum(Quantity))  %>% 
  arrange(desc(total)) %>% mutate(cum = cumsum(total)/sum(total)) %>% 
  head(500)
# 193,700     10
retail500 %>%
  ggplot(aes(x = reorder(Description, -total), y = total)) +
  geom_bar(stat = "identity") + 
  xlab("Description") + 
  theme(axis.text.x = element_blank())
```

```{r}
retail_reduce <- retail %>% 
  inner_join(retail500, by = "Description") %>% 
  select(-c(total, cum))
```


### 논문 형태에 맞게 추가 전처리

```{r}
shop <- retail_reduce %>% 
  select(CustomerID, Description) %>% 
  dplyr::group_by(CustomerID, Description) %>% 
  dplyr::summarize(cnt = n()) %>% ungroup()

### Description당 고유번호 확인 
Description <- 
  shop %>% 
    dplyr::select(Description) %>% 
    dplyr::arrange(Description) %>% 
    unique() 

Description %<>% 
  bind_cols(1:dim(Description)[1])

colnames(Description) <- c("Description", "No")


### shop의 Description을 고유번호로 대체
shop %<>% 
  left_join(Description, by="Description") %>% 
  select(CustomerID, No, cnt)

```

```{r}
write_csv(shop, here("data/online_retail/shop_reduce.csv"))

write.table(Description$Description, here("data/online_retail/Description_reduce.txt"))
```

## 토픽 모델링

-   코드 출처 : [토픽모형을 이용한 빅데이터 기반 마이크로 세그멘테이션 방법론 연구(김용대, 정구환, 2016)](http://kostat.go.kr/file_total/ex-1-02.pdf)

### LDA 패키지에 맞는 형태로 코드 변환

```{r}
shop = read_csv(here("data/online_retail/shop_reduce.csv"))
mj = table(shop[,1]) # CustomerID count

outfile = file(here("data/online_retail/shop_reduce.dat"))
line = c(); k = 1
tic("data transform for LDA") # 1753.13 sec - 30 min -> 192.45 sec - 3 min
for(j in 1:length(mj)){ # customerID길이의 반복문
   line=paste0(line, mj[j])
   for(i in k:(k+mj[j]-1)){
     line=paste0(line, " ", shop[i, 2]-1, ":", shop[i, 3])
   }
   line=paste0(line, "\n")
   k=k+mj[j]
}
toc()
writeLines(line, outfile)
close(outfile)
```

```{r}
library(lda)
shop2 <- read.documents(here("data/online_retail/shop_reduce.dat"))
item_name <- read.vocab(here("data/online_retail/Description_reduce.txt"))

K <- 11; alpha <- 1.0; beta <- 1.0; iter = 500
tic("lda fitting") # 52.51 sec -> 15.2sec
lda <- lda.collapsed.gibbs.sampler(shop2, 
                                   K, 
                                   item_name,
                                   iter,
                                   alpha,
                                   beta,
                                   compute.log.likelihood =  T)
toc()
```

### 자료 분석결과

-   $\theta$와 $\phi$ 추정결과

```{r}

plot = data.frame(iteration = c(1:iter, 1:iter),
                  loglike = c(lda$log.likelihoods[1,],
                              lda$log.likelihoods[2,]),
                  type = c(rep(1,iter), rep(2,iter)))

ggplot(plot, aes(x = iteration, y = loglike, group = type)) + 
  geom_line()
```

-   $\theta$와 $\phi$를 추정하는 R코드

```{r}
retail_reduce %>% select(CustomerID) %>% 
  distinct() %>% dim()[1] # 4258
```


```{r}
n = retail_reduce %>% select(CustomerID) %>% 
  distinct() %>% nrow()# 고객 수

W = dim(Description)[1] + 1
theta = matrix(0, nrow=n, ncol=K)

for (i in 1:n){
   theta[i,] = t(lda$document_sums[,i])/sum(lda$document_sums[,i])
} 
phi = matrix(0, nrow=K, ncol = W)

for (i in 1:K){
  phi[i, ] = lda$topics[i,]/sum(lda$topics[i,])
}

theta %>% summary()
# phi %>% summary()
```

##### 리프트 계산

```{r}
p = colSums(lda$topics) / sum(lda$topics)
lift = matrix(0, nrow = K, ncol = W)
colnames(lift) <- item_name

topic_name = c()

for (i in 1:K){
  lift[i, ] <- phi[i, ] / p
  sorted = sort(lift[i,], decreasing = T )[1:2]
  topic_name = c(topic_name,
                 paste(names(sorted), collapse = "."))
}

# lift %>% dim() # 11 3886 행이 토픽, 열이 아이템

```

##### 토픽 그리기

```{r}
library(ggplot2)
library(reshape2)
theme_set(theme_bw())
colnames(phi) <- item_name; idx = c(1, 6, 7)
phi.df <- melt(cbind(data.frame(phi[idx,]),
                     topic = factor(idx)), variable.name = "item", id.vars = "topic")
# phi.df %>% head()
phi.df %>% ggplot(aes(x = reorder(item, -value), y = value)) + 
  geom_bar(stat = "identity") + 
  theme(axis.text.y = element_blank()) + 
  coord_flip() + 
  facet_wrap(~ topic, ncol = length(idx)) + 
  xlab("item")
```

##### 리프트 그리기

```{r}
# idx = c(1,6,7)

lift.df <- melt(cbind(data.frame(lift[idx,]),
      topic = factor(idx)), 
     varible.name = "item",
     id.vars = "topic")

lift.df %>% ggplot(aes(x = reorder(variable, -value), y = value)) + 
  geom_bar(stat = "identity") + 
  theme(axis.text.y = element_blank()) + 
  coord_flip() + 
  facet_wrap(~ topic, ncol = length(idx)) +
  xlab("item")
```

##### 고객의 토픽에 대한 분포($\theta$)를 그림

```{r}
theme_set(theme_bw())
idx = c(5, 100, 500)
theta.df <- melt(cbind(data.frame(theta[idx, ]),
                       client = factor(idx)),
                 variable.name = "topic",
                 id.vars = "client")

# theta.df %>% head()

theta.df %>% ggplot(aes(x = topic, y = value, fill = topic)) +
  geom_bar(stat = "identity") + 
  theme(axis.text.x = element_text(angle = 90, hjust = 1)) +
  coord_flip() + 
  facet_wrap(~ client, ncol = length(idx)) + 
  ylab("probability")
```
